【裁判字號】    90,判,2417
【裁判日期】    901214
【裁判案由】    服務標章
【裁判全文】
最  高  行  政  法  院  判  決                    九十年度判字第二四一七號
    原      告  丙○○
    訴訟代理人  甲○○
                乙○○
    被      告  經濟部智慧財產局
    代  表  人  陳明邦
右當事人間因服務標章事件，原告不服行政院中華民國八十九年一月六日台八九訴字
第○○五一四號再訴願決定，提起行政訴訟。本院判決如左：
    主  文
原告之訴駁回。
訴訟費用由原告負擔。
    事  實
緣原告於八十七年五月二十八日以「巴伐利亞 BAVARIA及圖」服務標章，指定使用於
商品及服務分類表第四十二類之冷熱飲料店、飲食店、餐廳、咖啡廳、啤酒屋、酒吧
餐飲之服務申請註冊。被告以其服務標章圖樣上之巴伐利亞 BAVARIA係德國南部地名
，無顯著性，不足以使一般消費者認識其為表彰服務之標識，並得藉以與他人之服務
相區別，乃依商標法第七十七條準用同法第五條第一項之規定予以核駁，發給第00
00000號服務標章核駁審定書。原告不服，循序提起訴願、再訴願，遞遭決定駁
回，遂提起行政訴訟，茲摘兩造訴辯意旨如次：
原告起訴意旨略以：一、按標章圖樣「所用之文字、圖形、記號或其聯合式，應足以
使一般消費者認識其為表彰服務之標識，並得藉以與他人之服務相區別」不得申請註
冊，固為商標法第七十七條準用同法第五條第一項所明定。而不符前項規定之圖樣，
如經申請人使用且在交易上已成申請人營業上業務之識別者，視為已符合前項規定，
復為同條第二項所明文。二、查本件原告早於民國八十五年即開業設館，並取名「巴
伐利亞」為店名，乃原告有鑑於府城缺少異國風情的餐廳，特地在臺南市文化氣息濃
厚及人群交集圈的成功大學校區開設了此餐館，並走高品質路線，遠近馳名，吸引不
少上階層人士預約享受，而開業以來一直受到一般消費者對本店料理口味的喜愛與品
質的信賴，每天光顧的人潮擁塞，生意蒸蒸日上，原告為感謝消費者的愛戴與照顧，
繼而擴大服務消費者，再於臺南市○○路開立分店（２店），並亦以「巴伐利亞
BAVAR IA及圖」作為提供餐飲服務之標識。三、並且，開業以來一直不斷有家庭聚會
、朋友相約、公司行號、生日聚餐、招待親友、洽談商務所選定在「巴伐利亞
BAVARIA」消費，實可謂為一般消費者已認識「巴伐利亞BAVARIA」係為表彰原告所提
供之服務，並得藉以與他人之服務相區別，則原告之巴伐利亞BAVARIA標章為一般消
費者所認知，已成為原告提供餐飲服務之識別名稱，為一顯著性標章。四、茲檢呈系
爭服務標章為記者於報章雜誌之刊載報導及營業上之宣傳及名片、菜單：八十六年
五月十四日聯合報刊載：八十六年五月配合新光三越百貨公司臺南店九七初夏購物節
活動之加盟商家。八十七年四月九日報紙：．．．巴伐利亞有名的南瓜湯．．．。
八十六年八月、九月份復興般空報導：．．．成大正門口、大學西路一號的「巴伐
利亞餐廳」，遠近馳名．．．。八十七年八月、九月、八十八年六月時報周刊：巴
伐利亞之簡介。剪報四則：介紹巴伐利亞。廣告宣傳單。五、原處分及一再訴願
決定均駁回原告之請求，惟查：(一)中文「巴伐利亞」及外文「BAVARIA」 於其他服務
標章申准者有註冊第一二二七八九、一二二九五○、一二四六七六號等服務標章，(二)
於各行各業其口碑良好，遠近馳名者，乃是皆已經過一段時間的使用方會引起記者之
採訪報導，並且所廣告刊登之資料一般業者亦不會全部保存，故主管機關應依記者報
導內容而斟酌其知名度如何，而不宜僅以資料之多寡來判斷其是否為消費者所熟知。
且依原告所呈送之使用資料中，八十六年五月十四日聯合報及八十七年四月九日報紙
、八十六年八月、九月份復興航空報導，皆是在系爭服務標章申請註冊日（八十七年
五月二十八日）之前。(三)又臺南市稅捐稽徵處核准於八十五年四月十六日開業雖與系
爭服務標章之使用係屬二事，然而可依此證明其「巴伐利亞 BAVARIA餐館」早已開業
多年，是其特取部分「巴伐利亞 BAVARIA」亦使用多年，應為一般消費者所熟知，故
以「巴伐利亞 BAVARIA及圖」作為服務標章，得以使一般消費者與他人之服務相區別
。六、綜上所陳，原告系爭之「巴伐利亞及圖 BAVARIA」服務標章，應無商標法第七
十七條準用同法第五條第一項規定之適用。請將原處分及一再訴願決定均予撤銷等語
。
被告答辯意旨略以：按「服務標章所用之文字、圖形、記號、顏色組合或其聯合式，
應足以使一般消費者認識其為表彰營業之標識，並得藉以與他人之服務相區別」，為
商標法第七十七條準用同法第五條第一項之規定。而不符前項規定之圖樣，依同法條
第二項規定，如經申請人使用且在交易上已成為申請人營業上服務之識別標識者，始
得視為已符合前項規定。查系爭「巴伐利亞 BAVARIA及圖」服務標章圖樣上之中文巴
伐利亞及外文BAVARIA 係德國南部地名，以之作為服務標章圖樣之一部分，指定使用
於冷熱飲料店、餐廳、咖啡廳等服務申請註冊，尚不足以使一般消費者認識其為表彰
原告服務之標識，並得藉以與他人之服務相區別，應不具識別性。又原告所檢送之名
片、菜單、雜誌報紙廣告等影本，或無日期，或日期在系爭服務標章申請註冊之後，
而臺南市稅捐稽徵處八十八年一月二十六日八八南市稅工字第○一○二八三號文件簡
復表所載巴伐利亞冷飲店於八十五年四月十六日開業，與系爭服務標章之使用係屬二
事，八十六年五月十四日之報紙廣告及八十七年四月九日之報紙報導，尚難據以認定
系爭服務標章申請註冊時業經原告廣泛使用，且在交易上已成為其營業上服務之識別
標識，自無商標法第七十七條準用同法第五條第二項之適用。至所舉註冊第八○一八
六八號「阿里山」商標、第七三九一七九號「JOK 及圖」商標及第九七五七○號「澎
湖灣」服務標章等，其案情各異，且屬另案，非本件所應審究，並予陳明。是本局依
法核駁其註冊之申請，並無不合，請駁回其起訴等語。
    理  由
依商標法第七十七條準用同法第五條第一項規定，服務標章所用之文字、圖形、記號
、顏色組合或其聯合式，應足以使一般消費者認識其為表彰服務之標識，並得藉以與
他人之服務相區別。而不符前項規定之圖樣，依同法條第二項規定，如經申請人使用
且在交易上已成為申請人營業上服務之識別標識者，始得視為已符合前項規定。本件
原告於八十七年五月二十八日以「巴伐利亞 BAVARIA及圖」服務標章，指定使用於商
品及服務分類表第四十二類之冷熱飲料店、飲食店、餐廳、咖啡廳、啤酒屋、酒吧餐
飲之服務申請註冊。被告以其服務標章圖樣上之巴伐利亞BAVARIA係德國南部地名，
無顯著性，不足以使一般消費者認識其為表彰服務之標識，並得藉以與他人之服務相
區別，乃依商標法第七十七條準用同法第五條第一項之規定予以核駁。發給第000
0000號服務標章核駁審定書。原告訴稱其早於八十五年即開設餐廳，並以「巴伐
利亞」為店名，其後又開立分店，亦以「「巴伐利亞 BAVARIA及圖」作為餐飲服務之
標識，開業以來廣受消費者喜愛，系爭服務標章已為消費大眾所知悉，成為原告提供
餐飲服務之識別名稱，為一顯著性標章，足以與他人服務相區別云云。查系爭「巴伐
利亞BAVARIA及圖」服務標章圖樣上之中文巴伐利亞及外文BAVARIA係德國南部地名，
以之作為服務標章圖樣之一部分，指定使用於冷熱飲料店、飲食店、餐廳、咖啡廳、
啤酒屋、酒吧餐飲之服務申請註冊，尚不足以使一般消費者認識其為表彰原告服務之
標識，並得藉以與他人之服務相區別，應不具識別性。所檢送八十七年八月、九月復
興航空報導（原告起訴狀載為八十六年八月、九月，惟依其所提出之資料係為八十七
年八月、九月）、八十七年八月、九月、八十八年六月時報周刊及剪報、廣告宣傳單
等影本，或無日期，或日期在系爭服務標章申請註冊之後，不能證明申請前之使用情
形，而臺南市稅捐稽徵處八十八年一月二十六日八八南市稅工字第○一○二八三號文
件簡復表所載巴伐利亞冷飲店於八十五年四月十六日開業，與系爭服務標章之使用係
屬二事，至八十六年五月十四日之報紙廣告及八十七年四月九日之報紙報導，尚難據
以認定系爭服務標章申請註冊時業經原告廣泛使用，且在交易上已成為其營業上服務
之識別標識，又系爭服務標章所表彰之服務（餐廳）僅在臺南市，難謂為一般消費者
所熟知，亦無商標法第七十七條準用同法第五條第二項之適用。另所舉註冊第一二二
七八九號「巴伐利亞及圖 BAVARIA」商標、第一二四六七六號「巴伐利亞Car studio
及圖」商標，第一二二九五○號「巴伐利亞Car studio及圖」等服務標章，其案情各
異，且屬另案，非本件所得審究。綜上，被告核駁系爭服務標章註冊之申請，並無違
誤，一再訴願決定遞予維持，亦無不合。原告起訴論旨，難認有理由，應予駁回。
據上論結，本件原告之訴為無理由，爰依行政訴訟法施行法第二條、行政訴訟法第九
十八條第三項前段，判決如主文。
中    華    民    國      九十      年     十二       月     十四       日
                    最 高 行 政 法 院  第 三 庭
                                審 判 長 法  官      曾  隆  興
                                         法  官      吳  明  鴻
                                         法  官      徐  樹  海
                                         法  官      鄭  淑  貞
                                         法  官      林  家  惠
右  正  本  證  明  與  原  本  無  異
                                         法院書記官  阮  桂  芬
中    華    民    國      九十      年      十二      月      十八      日


司法院資訊處製作；財團法人民間司法改革基金會備份。
